【裁判字號】    98,台上,5612
【裁判日期】    980930
【裁判案由】    違反毒品危害防制條例
【裁判全文】
最高法院刑事判決            九十八年度台上字第五六一二號
上  訴  人  乙○○
選任辯護人  林永祥律師
上  訴  人  甲  ○
上列上訴人等因違反毒品危害防制條例案件，不服台灣高等法院
中華民國九十八年七月九日第二審判決（九十八年度上訴字第七
六七號，起訴案號：台灣桃園地方法院檢察署九十六年度偵字第
六一六二號），提起上訴，本院判決如下：
    主  文
上訴駁回。
    理  由
按刑事訴訟法第三百七十七條規定：上訴於第三審法院，非以判
決違背法令為理由，不得為之。是提起第三審上訴，應以原判決
違背法令為理由，係屬法定要件，如果上訴理由書狀並未依據卷
內訴訟資料，具體指摘原判決不適用何種法則或如何適用不當，
或所指摘原判決違法情事，顯與法律規定得為第三審上訴理由之
違法情形，不相適合時，均應認其上訴為不合法律上之程式，予
以駁回。本件原審經審理結果，認為上訴人甲○、乙○○各有原
判決記載之犯罪事實，因而撤銷第一審之科刑判決，適用刑法第
五十九條之規定，論處乙○○共同販賣第一級毒品罪刑（累犯，
處有期徒刑十五年），另依想像競合犯之規定並適用刑法第五十
九條，從一重論處甲○（共同）販賣第一級毒品各罪刑（五罪，
均累犯，各處有期徒刑十六年、十六年、十七年、十七年、十七
年），併分別為相關從刑之諭知，復依法定其應執行之刑，已詳
敘調查、取捨證據之結果及憑以認定犯罪事實之心證理由。從形
式上觀察，原判決並無足以影響判決結果之違法情形存在。甲○
上訴意旨略以：(一)原判決對於伊歷次販賣毒品所得價金、獲得之
利益等與犯罪構成要件有重要關係等事項，未予詳查，所認定之
事實又與卷內證據不符，而有證據上理由矛盾之違法。(二)劉議方
、褚國峰之警詢及偵查筆錄之內容是否真實？有無因外部環境影
響而為不實陳述之情事？法院未依職權傳喚承辦員警詰問、勘驗
製作筆錄過程相關之光碟或錄音帶或為其他必要之調查，逕認劉
議方、褚國峰之警詢、偵查筆錄具有證據能力，自有應於審判期
日調查之證據而未予調查之違誤。(三)原判決未說明卷附通訊監察
譯文如何具有證據能力，採為認定伊有販賣毒品犯行之基礎，核
與證據法則有違，並有理由不備之違法。(四)伊僅單純居間介紹賣
方予劉議方，另與褚國峰合資購買毒品，均無販賣毒品予劉議方
、褚國峰之犯行，卷內通訊監察譯文，亦不足為伊販賣毒品予劉
議方、褚國峰之佐證，原判決為不利伊之認定，自有違法。乙○
○上訴意旨則以：(一)依卷附民國九十六年一月十七日晚間二十一
時八分三十六秒之通訊監察譯文之記載，劉議方與上訴人等之間
並未達成買賣第一級毒品海洛因之合意，與原判決認定伊與甲○
於九十六年初，在桃園縣桃園市某地，以電視機二檯為對價，販
賣第一級毒品海洛因一錢予劉議方（即原判決附表一編號1.），
犯罪時間、相關數量皆非相合，原判決未說明二者之間有何關聯
性之存在，逕為不利伊之認定，自有適用證據法則不當及理由不
備之違法。(二)檢察官起訴甲○於九十六年初某日，以海洛因一錢
與劉議方換得電視機二檯，無證據可證明伊有參與該次犯行，原
判決變更為甲○與劉議方於九十六年一月七日聯繫未果，嗣再合
意以海洛因一錢換得電視機，即有未受起訴之事項予以判決之違
法，並妨礙伊所選任辯護人辯護權之行使各云云。按事實之認定
、證據之取捨與證據之證明力如何，均屬事實審法院得自由裁量
、判斷之職權，苟其此項裁量、判斷，並不悖乎通常一般人日常
生活經驗之定則或理則上當然存在之法則，又已於判決內論敘其
何以作此判斷之心證理由者，即不得任意指為違法，而資為第三
審上訴之適法理由。經查，本件原判決先敘明劉議方、褚國峰於
警詢、偵查之陳述，及台北縣政府警察局土城分局對上訴人等與
劉議方所使用門號0000000000、000000000
0、0000000000、0000000000號行動電話
執行通訊監察所取得之通訊監察內容及相關譯文，如何均具有證
據能力（原判決理由壹、一二三）；繼依憑證人劉議方、褚國峰
分別於警詢、偵查、第一審之證詞，及上訴人等坦承員警查獲並
扣得原判決附表二三四所示之物品、乙○○供承申請行動電話（
門號0000000000、0000000000號）提供甲
○使用，曾於九十六年一月十七日晚間接獲劉議方之電話等不利
於己之供詞，暨卷附通訊監察譯文、上訴人等之台灣高等法院被
告前案紀錄表、扣案原判決附表二編號1.2.及原判決附表三編號
3.至6.所示之物品、搜索票、台北縣政府警察局土城分局搜索扣
押筆錄及扣押物品目錄表、扣案物品照片、法務部調查局九十六
年四月十四日調科壹字第０九六二三０三三０００號鑑定書、交
通部民用航空局航空醫務中心毒品鑑定書、行政院衛生署管制藥
品管理局九十六年九月十一日管檢字第０九六０００九二０九號
鑑定書等證據，資以認定上訴人等有原判決事實欄及附表一所記
載之犯罪事實，已於理由內詳為說明認定所憑之依據與得心證之
理由。對於上訴人等均矢口否認有何販賣海洛因或甲基安非他命
之犯行，甲○辯稱：伊雖知劉議方欲換購毒品之電視係來路不明
之物，但伊僅係幫忙劉議方拿電視跟綽號「忠哥」之人接洽換購
海洛因，且伊亦與褚國峰合資購買毒品，並未販賣毒品予劉議方
或褚國峰，至查獲之第一、二級毒品純係供伊夫妻施用；乙○○
則辯以：伊固曾使用或接聽上揭行動電話，但並不知道甲○與劉
議方、褚國峰間有何毒品交易，亦未共同販賣海洛因、甲基安非
他命予劉議方、褚國峰各云云。如何為畏罪飾卸之詞，皆非可採
，並已依憑卷內證據資料，逐一指駁論述綦詳。且敘明：劉議方
嗣於九十六年三月二十七日、同年六月五日偵查及在第一審改稱
委請甲○幫忙向綽號「忠哥」之不詳姓名者換購海洛因，及伊在
警詢之陳述並非出於任意性；褚國峰於九十六年五月二十九日偵
查及第一審改稱與甲○合資購買毒品，伊於警詢及同日偵訊時之
陳述，均非實在各云云。如何皆為事後迴護甲○之詞，均不足採
。原判決所為論斷及說明，核與經驗法則、論理法則，俱屬無違
，亦無適用證據法則不當、理由矛盾或理由不備等違法情形存在
。甲○上訴意旨(一)(三)(四)置原判決所為之明白論斷於不顧，猶執已
為原審指駁之陳詞爭辯，及對原審取捨證據與判斷證據證明力之
職權行使，恣意指其為違法，自非適法之第三審上訴理由。次按
認定犯罪事實所憑之證據，並不以直接證據為限，事實審法院就
調查所得之各種直接、間接證據，本於推理作用，綜合判斷，自
非法所不許。原判決依據通訊監察譯文所示乙○○於九十六年一
月十七日與他人談論海洛因買賣事宜之客觀事實，再佐以九十六
年一月五日晚間二十一時二十二分十七秒、同年月九日凌晨二時
五分四十三秒、同年十五日下午十八時四十一分四十六秒、同年
月十五日晚間十九時一分五十七秒、同日晚間十九時一分五十七
秒、同年月三十日下午十六時三十二分二十一秒執行通訊監察所
錄得乙○○之通話內容，說明乙○○對甲○販賣海洛因予劉議方
，尚非不知情，且如何應認已分擔該次販賣海洛因犯行之部分交
易行為等旨（原判決理由貳、三(二)），原判決認定上訴人等有原
判決附表一編號1.所示共同販賣海洛因予劉議方之犯行，其取捨
判斷，亦未違背客觀存在之經驗法則或論理法則，更無理由不備
或未受請求之事項而予以判決等違法情事。乙○○上訴意旨(一)(二)
逕將卷內各項證據割裂觀察，徒以自己之說詞，漫指原判決違法
，殊非合法之第三審上訴理由。又按刑事訴訟法所稱依法應於審
判期日調查之證據，係指與待證事實有重要關係，在客觀上顯有
調查必要性之證據而言，若證明之事項已臻明瞭，或欠缺其調查
之必要性，未為無益之調查，並無違法之可言。本件原判決已敘
明劉議方、褚國峰於警詢、偵查之陳述，及卷內通訊監察錄音與
譯文，暨其餘審判外供述或非供述資料，均有證據能力（原判決
理由壹、），而原審之審判長於審判期日已逐一依法提示上揭證
據，上訴人等及其等在原審之選任辯護人，亦均表明無何證據請
求調查（原審卷第二三一頁），原審就劉議方、褚國峰於警詢、
偵查時陳述之具體情形，未為無益之調查，自無違法。甲○上訴
意旨(二)指摘原判決有證據調查未盡之違法，難認為適法之第三審
上訴理由。至上訴人等其餘上訴意旨，或係就屬原審採證認事職
權之適法行使及原判決已說明事項，徒憑己見，任意指摘為違法
，或本於與犯罪構成要件無涉之枝節，仍為單純事實之爭執，均
難謂為適法之第三審上訴理由。衡以上述之說明，應認其等之上
訴違背法律上之程式，均予駁回。又甲○想像競合犯故買贓物罪
部分，屬刑事訴訟法第三百七十六條第七款不得上訴於第三審之
案件，此部分本院無從為實體上之審酌，附此敘明。
據上論結，應依刑事訴訟法第三百九十五條前段，判決如主文。
中    華    民    國  九十八  年    九    月   三十   日
                      最高法院刑事第十二庭
                          審判長法官  黃  一  鑫
                                法官  張  春  福
                                法官  林  勤  純
                                法官  李  錦  樑
                                法官  陳  國  文
      本件正本證明與原本無異
                                      書  記  官
中    華    民    國  九十八  年    十    月   十五   日
                                                    R


司法院資訊處製作；財團法人民間司法改革基金會備份。
